【裁判字號】    89,訴,2457
【裁判日期】    900823
【裁判案由】    違反稅捐稽徵法等
【裁判全文】
臺灣高雄地方法院刑事判決                        八十九年度訴字第二四五七號
    公  訴  人  臺灣高雄地方法院檢察署檢察官
    被      告  戊○○
右列被告因違反稅捐稽徵法案件，經檢察官提起公訴（八十九年度偵字第九六五０、
一五三九二號），本院判決如左：
    主  文
戊○○商業負責人為納稅義務人以詐術逃漏稅捐，處有期徒刑月，如易科罰金，以
佰元折算壹日；又商業負責人，以明知為不實之事項，而填製會計憑證，處有期徒
刑月，如易科罰金，以佰元折算壹日。應執行有期徒刑肆月，如易科罰金，以
佰元折算壹日。
    事  實
一、戊○○原係設址在高雄市三民區○○○路四十六巷二十三號「輝泰工程行」之負
    責人，明知其有按該工程行實際給付工資之情形填製各類所得扣繳暨免扣繳憑單
    （下稱扣繳憑單）之義務，竟基於為「輝泰工程行」逃漏稅捐之犯意，明知丁○○於民國八十五年間並未在該工程行工作，亦未支領薪資或報酬，甲○○於同年
    度亦僅工作約三個月領取薪資約新台幣（下同）十八萬元，乙○○於同年亦僅工
    作約二、三個月領取薪資約十五萬元，丙○○亦僅工作三個月及承攬一工程，前
    後領取薪資未及四十萬元，竟於八十六年間，在不詳地點，連續在八十五年度薪
    資扣繳憑單上，偽填丁○○於八十五年度曾在其經營之上開工程行工作而領有薪
    資十七萬八千五百元，並浮列甲○○於八十五年度曾領得薪資二十三萬八千六百
    元、乙○○於八十五年度曾領有薪資二十三萬五千二百元、丙○○於八十五年度
    曾在其經營之上開工程行工作而領有薪資五十八萬三千元，並據以制作「輝泰工
    程行」八十五年度營利事業所得稅申報書，而持之向財政部高雄市國稅局三民稽
    徵所行使申報稅捐，以浮報丁○○等人薪資五十萬五千三百元支出（178500+183
    000+85200+58600=505300元）增加成本之不正當方法，逃漏「輝泰工程行」八十
    五年度營利事業所得稅十二萬六千三百二十五元（ 505300*25%=126325元），致
    足以生損害於丁○○、甲○○、乙○○、丙○○及稅捐稽徵機關徵稅之正確性。
二、案經甲○○、乙○○、丙○○、丁○○等人向財政部高雄市國稅局檢舉後，函請
    台灣高雄地方法院檢察署檢察官偵查起訴。
    理  由
一、訊據被告戊○○固坦承伊為輝泰工程行之實際負責人，惟矢口否認有何業務登載
    不實、逃漏稅捐之犯行，辯稱：扣繳憑單揭係伊製作，其上所記載甲○○、乙○○、丙○○、丁○○等人之薪資所得確實無誤，有些他們領過的錢都忘記了，伊
    的公司是設在高雄，但工地在台北、新竹兩地，所以丁○○說沒有在高雄工作過
    是實在的，至於甲○○、乙○○、丙○○等人都是在端午節後才離職的，不可能
    在四、五月份就沒做，因為他們沒有去報稅，國稅局通知他們補稅，所以他們才
    去檢舉云云。惟查：
（一）右揭事實，業據證人甲○○、乙○○、丙○○、丁○○向國稅局投書檢舉指證
      明確，且於偵查中到庭證述屬實，甲○○、丙○○於本院審理時復再次到庭指
      證歷歷，並有被告所製作之甲○○、乙○○、丙○○、丁○○等人八十五年度
      各類所得扣繳暨免扣繳憑單四紙、輝泰工程行八十五年度營利事業所得稅申報
      書影本等附卷為證。經核甲○○等四名證人之證詞彼此均相符合且前後所述證
      詞一致，其等先前均為被告之受雇員工，與被告並無何仇怨，應無設詞陷害被
      告之理。
（二）被告雖一再辯稱甲○○等人工作不止二、三個月且有領取加班費云云，然未能
提出任何員工出勤記錄或相關帳冊以供查證，且在檢察官質問縱使證人等工作
      五、六個月，薪資也不可能達到扣繳憑單所載之金額時，被告又辯稱可能係筆
      誤（見八十九年度偵字第九六五０號卷宗三十三頁），在本院審理時復改稱證
      人確實有如數領得薪資，但證人忘記所領過的錢，其前後辯解不一，殊難採信
      。今證人甲○○、乙○○、丙○○均一致證稱僅為被告工作不及三個月，而被
      告在八十五年三、四月間均已發放不出工資，所領得之金額絕非如扣繳憑單上
      所載，證人丁○○更證稱從替被告工作過或未自被告處領得薪資，被告空言狡
      辯，顯不足採。
（三）有關證人甲○○、乙○○、丙○○等人在八十五年度究竟自被告處領得多少薪
      資，因時日久遠，證人等大都記憶不清，經本院詳加核對其等先後多次所為之
      證詞，大致上可認定證人甲○○於該年度約領取薪資約十八萬元、乙○○於該
      年度約領取薪資約十五萬元、丙○○於該年度所領取薪資未及四十萬元，證人
      丁○○則未領取任何薪資，然被告卻在其所製作之扣繳憑單上偽填丁○○於八
      十五年度曾領有薪資十七萬八千五百元，並浮列甲○○於八十五年度曾領得薪
      資二十三萬八千六百元、乙○○於八十五年度曾領有薪資二十三萬五千二百元
      、業盛名於八十五年度曾在其經營之上揭工程行工作而領有薪資五十八萬三千
      元，總計其浮報之金額為五十萬五千三百元，故其逃漏之營利事業所得稅應為
      十二萬六千三百二十五元（505300*25%=126325 元），上揭計算方式有財政部
      高雄市國稅局函文在卷可憑，被告逃漏稅捐等犯行堪以認定。
二、按員工年度各類所得扣繳暨免扣繳憑單，乃為證明扣繳事項所編製之憑證，屬商
    業會計法第十五條規定商業會計憑證中之原始憑證之範疇。又被告戊○○係輝泰
    工程行負責人，而屬商業登記法所定之商業負責人，其製作不實之扣繳憑單上及
    營利事業所得稅結算申報書，並持向稅捐機關申報稅捐，足以生損害於甲○○等
    四人及稅捐機關稅捐稽徵之正確性之行為，係犯商業會計法第七十一條第一款之
    明知不實事項填製會計憑證罪、稅捐稽徵法第四十七條第三款、第四十一條商業
    負責人以詐術逃漏稅捐罪（本件納稅義務人係泰輝工程行，被告戊○○則係泰輝
    工程行之負責人，故應論以稅捐稽徵法第四十七條第三款、第四十一條之商業負
    責人逃漏稅捐罪，公訴人認僅論以該法第四十一條之罪；又扣繳憑單雖係附隨於
    該工程行之業務而作成之文書，惟商業會計法第七十一條第一款既以明知為不實
    之事項，而填製會計憑證或記入帳冊為其犯罪之構成要件，則該罪原即含有業務
    上登載不實之本質，就該會計憑證部分，不另論以刑法第二百十六條、第二百十
    五條之行使業務上登載不實之文書罪，公訴人認應論以刑法第二百十六條、第二
    百十五條之行使業務上文書登載不實罪，均有未洽，惟起訴之基本社會事實相同
    ，本院自得予以變更起訴法條）。另稅捐稽徵法第四十七條第三款之規定，係將
    納稅義務人之商業之責任，基於刑事政策之考慮，於其應處徒刑範圍內，轉嫁於
    商業之負責人，故此情形而受罰之商業負責人，乃屬於「代罰」之性質，究非屬
    其本身之犯罪行為，故被告所犯稅捐稽徵法第四十一條、四十七條詐術逃漏稅捐
    罪部分，與商業會計法第七十一條第一款之罪，不生牽連犯裁判上一罪之關係（
    最高法院八十八年台非字第十三號判決參照），應分論併罰。未查刑法第四十一
    條業經總統於九十年一月十日公布修正，並於同年一月十二日起施行，依修正後
    之規定，犯最重本刑為有期徒刑五年以下之刑之罪，如宣告刑為有期徒刑六月以
    下者，得易科罰金，本件被告所犯之前開二罪，均為最重本刑有期徒刑五年以下
    之罪，經比較新舊法，以新法對被告較為有利，依刑法第二條第一項前段自應適
    用對被告有利之裁判時法律。爰審酌被告所為危害他人權益，犯後迄今未向稅捐
    機關補繳所逃漏之稅，且砌詞圖卸，惟逃漏金額不多等一切情狀，分別量處如主
    文所示之刑，同時定其應執行刑，並諭知易科罰金之折算標準。
三、公訴意旨另略以：被告於八十五年一至四月間，於分別發放甲○○、乙○○、丙○○等人薪資之際，均已代為預扣每人每月百分之六之所得稅，惟竟於八十六年
    間製作八十五年度扣繳憑單之際，易持有為所有，侵占入己，未為代繳，認其被
    告此部份涉犯刑法第三百三十六條第二項之業務侵占罪嫌。惟訊據被告堅決否認
    有此侵占犯行，辯稱：一開始是有告知要預扣，但因甲○○等人要跟公司借錢，
    故未預扣等語。經查，證人丙○○、甲○○於本院審理時分別到庭證稱：「八十
    四年的工資有預扣所得稅，八十五年因發薪不正常，就未預扣」、「當時領薪水
    就不是很正常，被告有跟我說有預扣百分之六稅金」等語，足證被告在八十五年
    度並未預扣證人丙○○之所得稅，證人甲○○、乙○○亦無法明確指稱被告確實
有預扣其等之所得稅，故此部分並未有任何積極證據認定被告有預扣行為，自無
    由成立業務侵占犯行，因公訴人以此部份與前開論罪科刑部分有牽連犯裁判上一
    罪關係，故本院就此不部分不另為無罪之諭知，附此敘明。
據上論斷，應依刑事訴訟法第二百九十九條第一項前段、第三百條，商業會計法第七
十一條第一款，稅捐稽徵法第四十七條第三款、第四十一條，刑法第十一條前段、第
二條第一項前段、第四十一條第一項、第五十一條第五款，罰金罰鍰提高標準條例第
二條，判決如主文。
中      華      民      國      九十      年      八    月    二十三    日
                                  臺灣高雄地方法院刑事庭
                                      法  官    吳  宏  榮
右正本證明與原本無異。
如不服本判決，應於判決送達後十日內，向本院提出上訴狀。
                                      書記官    呂  怜  勳
中      華      民      國      九十      年      八    月    二十三    日
附錄本案論罪科刑法條：
商業會計法第七十一條第一款
商業負責人、主辦及經辦會計人員或依法受託代他人處理會計事務之人員有左列情事
之一者，處五年以下有期徒刑、拘役或科或併科新臺幣十五萬元以下罰金：
一、以明知為不實之事項，而填製會計憑證或記入帳冊者。
稅捐稽徵法第四十七條第三款
本法關於納稅義務人、扣繳義務人及代繳人應處徒刑之規定，於左列之人適用之：
三、商業登記法規定之商業負責人。


司法院資訊處製作；財團法人民間司法改革基金會備份。
